【裁判字號】    99,上訴,943
【裁判日期】    991014
【裁判案由】    毒品危害防制條例
【裁判全文】
臺灣高等法院臺南分院刑事判決         99年度上訴字第943號
上  訴  人
即  被  告  甲○○
上列上訴人因毒品危害防制條例案件，不服臺灣臺南地方法院99
年度訴字第1019號中華民國99年 8月24日第一審判決（起訴案號
：臺灣臺南地方法院檢察署99年度毒偵字第1327號），提起上訴
，本院判決如下：
    主  文
上訴駁回。
    理  由
一、按刑事訴訟法第350條、第361條、第362條、第367條規定，
    不服地方法院之第一審判決而上訴者，須提出上訴書狀，並
    應敘述具體理由，此為上訴必備之程式；如所提之書狀未敘
    述上訴理由，或僅曾以言詞陳述上訴理由者，均應於上訴期
    間屆滿後二十日內補提理由書於第一審法院。第一審法院經
    形式審查，認逾期未補提上訴理由者，應定期間先命補正；
    逾期未補正者，為上訴不合法律上之程式，應以裁定駁回。
    倘已提出上訴理由，但所提非屬具體理由者，則由第二審法
    院以上訴不合法律上之程式，判決駁回。而所謂具體理由，
    必係依據卷內既有訴訟資料或提出新事證，指摘或表明第一
    審判決有何採證認事、用法或量刑等足以影響判決本旨之不
    當或違法，而構成應予撤銷之具體事由，始克當之（例如：
    依憑證據法則具體指出所採證據何以不具證據能力，或依憑
    卷證資料，明確指出所為證據證明力之判斷如何違背經驗、
    論理法則）；倘僅泛言原判決認定事實錯誤、違背法令、採
    証違法、判決不公、量刑失之過重或輕縱，而未依上揭意旨
    指出具體事由，或形式上雖已指出具體事由，然該事由縱使
    屬實，亦不足以認為原判決有何不當或違法者（例如：對不
    具有調查必要性之證據，法院未依聲請調查亦未說明理由，
    或援用證據不當，但除去該證據仍應為同一事實之認定），
    皆難謂係具體理由，而應認其上訴為不合法律上之程式（最
    高法院97年度台上字第 892號判決、97年度台上字第3267號
    判決意旨及法院辦理刑事訴訟案件應行注意事項第 162點參
    照）。
二、經查，本件上訴人即被告甲○○因不服原審判決，於民國（
    下同）99年9月7日向原審法院具狀聲明上訴，其上訴理由僅
    泛稱：被告因違反毒品管制條例，故呈上訴。緣被告亦經多
    次多年監禁處遇，尚難自我內化，化解此自我身心之自戕之
    行為，惟被告歷經人生最不堪之生活，二十年來就此般惡性
    循環重覆，演化成妻離子散之苦楚，社會上認識或聽聞被告
    係一吸毒者，揆諸多年之監禁之處遇及執行，尚難改變被告
    之心魔，惟今，從今年四月份，被告痛定思痛，以務實積極
    之行動予以證明，被告已可改變且規劃自我生涯規劃，被告
    犯罪罪證明確幾無可恕，但敦請鈞長，被告確實有後悔，且
    有一份有遠景之工作（亦由中央政府內政部定調，南市政府
    予以配合，係規劃被安路內側47公頃為草湖寮重劃區）。嗣
    被告因務實之表現與勤快，屢蒙良勳建設之董事長顏裕昌先
    生及敝公司負責人吳武龍先生之提攜與用心栽培被告，把諸
    如桂田酒店、建設、營造之董事長朱宗仁先生與前南縣議長
    方和順先生之人脈傳承於被告，用心良苦。被告一心向佛，
    每月最少均捐贈南家扶中心新台幣三千元以上，以被告之觀
    點及思維，小朋友不應因貧困而喪失就學的機會，被告近日
    亦領養一位小朋友。歷經親朋好友之異樣眼光，惟被告進取
    、認真努力活在當下，不管日後如何，最少被告有用心踏出
    正確的一步，每日清晨亦做早課，與唸佛經晚課，昔日之錯
    深深鑄上被告之心，希冀鈞長能以情理法之層面，給予被告
    一改錯向善之機會。每日看到僅剩之母親，不用再為被告擔
    心，數月來亦常看到母親展笑顏，實讓被告愧疚久久不能自
    己，昔日之錯竟讓被告從天堂掉下地獄，鑑此伏祈鈞院鈞長
    ，得接呈被告之上訴，請從輕量刑等語。經核其上訴理由應
    認上訴人形式上並非完全未敘述理由，自無庸裁定命其補正
    ，合先敘明。
三、經觀諸上訴人所述上訴理由，僅係以：上訴人施用毒品係因
    經歷次多年監禁處遇，化解此自我身心之自戕之行為，惟上
    訴人現已坦承犯行，深感悔悟，並已痛改前非，有正當工作
    ，努力向上，從事公益而改過遷善為由，請求改判輕刑，給
    予自新機會，惟並未具體指摘原判決關於認定事實、適用法
    律及量刑，有何違法或不當之處，亦未依據卷內訴訟資料或
    提出新事證，具體指摘或表明原判決有何足以影響判決本旨
    之不當或違法，自難謂已敘述具體理由。
四、又上訴人雖以：上訴人施用毒品係因經歷次多年監禁處遇，
    化解此自我身心之自戕之行為，惟現已坦承犯行，深感悔悟
    ，並改過遷善為由，而指摘原審判決太重，請從輕量刑云云
    。惟查：
  (一)按刑罰之量定係屬法院得依職權自由裁量之事項，苟於法定
    要件或範圍之內予以量定，客觀上並無明顯濫權之情形者，
    自不能遽認有過重之違誤。
  (二)原審判決已於理由欄中說明被告罪刑成立之理由，並審酌：
    「被告曾因施用毒品案件，經強制戒治及有期徒刑執行完畢
    ，仍不能戒除毒癮，再犯本罪，顯見其戒除毒癮之意志薄弱
    ，自有使其接受相當時期監禁處遇以教化性情之必要，惟念
    其犯後坦承犯行，表示悔悟，現有正當工作，且施用毒品在
    性質上乃屬對自我身心健康之自戕行為，對於他人生命、身
    體、財產等法益，尚無明顯而重大之實害，暨其犯罪之動機
    、目的、犯後承認犯行等一切情狀。」（原判決書犯罪事實
    及證據名稱三所記載），是上訴人再執上開原審已斟酌之量
    刑情狀（施用毒品情形，犯後坦承犯行，表示悔悟，現有正
    當工作，本罪係屬自戕行為，對於他人無重大危害），請求
    改判從輕量刑，請揆諸前開說明，自難謂係具體理由。
  (三)又查，上訴人前因施用毒品案件，經原審法院以89年度毒聲
    字第1858號裁定送觀察、勒戒後，認有繼續施用毒品之傾向
    ，由原審以89年度毒聲字第2116號裁定施以強制戒治，再經
    於92年4月23日，以90年度毒聲字第814號裁定停止戒治交付
    保護管束，嗣保護管束期滿未經撤銷，由臺灣臺南地方法院
    檢察署檢察官於90年8月6日，以90年度戒毒偵字第 383號為
    不起訴處分確定；又因施用毒品案件，經原審法院以91年度
    訴字第1154號判處應執行有期徒刑11月確定，並於94年 2月
    28日執行完畢；復因施用毒品案，經原審法院以94年度訴字
    第571號判處有期徒刑10月確定，並於95年8月13日執行完畢
    ；再因竊盜案件，經原審法院以96年度簡字第2429號判處有
    期徒刑3月、3月 ，應執行有期徒刑5月確定，另因施用毒品
    案件，由原審法院以97年度訴字第19號判處應執行有期徒刑
    8月、8月 ，應執行有期徒刑1年確定，又因竊盜案件，經原
    審法院以96年度簡字第 4138號減刑判處有期徒刑2月又15日
    確定，嗣上開有期徒刑 3月、3月、8月、8月及2月又15日由
    原審法院以96年度聲減字4808號 、97年度聲減字第273號、
    第290號分別裁定減刑後並定應執行有期徒刑7月又15日確定
    ，嗣於97年8月5日執行完畢出監，有臺灣高等法院被告前案
    紀錄表在卷可參。詎上訴人仍未戒除毒癮，施用第一級毒品
    海洛因而犯本罪，足見其戒除毒癮之意志薄弱，自有使其接
    受相當時期監禁處遇以教化性情之必要，且不宜輕判，是原
    判決審酌上情宣告如上揭之刑，實為罪所當罰而有懲戒之效
    果，並無量刑過重之違誤。
  (四)再者，至被告所執前揭犯後態度，已改過遷善並現有正當工
    作等情狀，固為科刑輕重之標準，然量刑之輕重，係屬事實
    審法院得依職權自由裁量之事項，苟其量刑已以行為人之責
    任為基礎，並斟酌刑法第57條各款所列情狀而未逾越法定刑
    度或有濫用權限情事，即不得遽指為違法。是以，原審判決
    既已審酌上開各情節，並充分考量刑法第57條規定之各款事
    項，而所量處之刑度，從形式審查，並未違反法令，或悖離
    經驗法則、論理法則，且在法院得依職權自由裁量之職權範
    圍，在客觀上亦無明顯濫權之情形，應認罪刑相當，並符合
    比例原則，並不因上訴人之犯後坦承犯行，已改過遷善等情
    ，而有量刑過重失衡之情形，是上訴人執此而指摘原判決量
    刑過重，亦非可取。
  (五)又按毒品危害防制條例第10條：施用第一級毒品者，處六月
    以上五年以下有期徒刑，其法定最重本刑為五年以下有期徒
    刑，而上訴人前因有上開前科罪刑及執行完畢之情，有臺灣
    高等法院被告前案紀錄表在卷可按。則原審斟酌上訴人上述
    犯罪情狀，就被告在執行完畢後五年以內故意再犯本案有期
    徒刑以上之本罪，論以累犯，依刑法第47條第 1項規定加重
    其刑，則本罪之最輕法定本刑為有期徒刑六月以上，並再加
    重其刑之規定，自應在有期徒刑七月以上至七年六月以下，
    準此，原判決所宣告有期徒刑八月，經核並未逾越法定刑度
    ，乃係在法定範圍之內予以量定，且其所量處有期徒刑八月
    僅逾最輕本刑一月，亦顯然偏低刑度，是其量刑在客觀上顯
    然已甚為從輕量定，非但無濫權之情形，亦應認符合罪刑相
    當及比例原則，自無過重之違誤。是上訴意旨指摘過重，請
    再從輕量刑，顯屬無稽，即不足採。
五、綜上所述，本件上訴人上訴理由猶執原審已斟酌之量刑情狀
    而空言請求改判從輕量刑，已非具體指摘原判決關於認定事
    實、適用法律及其量刑，有何違法或不當之處，自難認係屬
    依據卷內既有訴訟資料或提出新事證，而具體指摘。且原審
    並就其上開量刑須斟酌之情狀，詳為考量及審酌，而宣告如
    上揭所示之刑，並無量刑失重違法之處，亦堪稱允當。上訴
    人再執為上訴，尚與具體理由不相當。從而，揆諸前揭說明
    ，上訴人之上訴顯不合法律上之程式，爰依刑事訴訟法第36
    7條前段之規定，駁回其上訴，並不經言詞辯論為之。
六、據上論斷，應依刑事訴訟法第367條前段、第372條，判決如
    主文。
中    華    民    國    99    年    10    月    14    日
                    刑事第五庭  審判長法  官  楊明章
                                      法  官  黃國永
                                      法  官  蔡美美
以上正本證明與原本無異。
如不服本判決應於收受送達後10日內向本院提出上訴書狀，其未
敘述上訴理由者，並得於提起上訴後10日內向本院補提理由書（
均須按他造當事人之人數附繕本）「切勿逕送上級法院」。
                                      書記官  歐貞妙
中    華    民    國    99    年    10    月    14    日

司法院資訊處製作；財團法人民間司法改革基金會備份。
